【裁判字號】    90,上訴,575
【裁判日期】    900523
【裁判案由】    搶奪等
【裁判全文】
臺灣高等法院臺中分院刑事判決                      九十年度上訴字第五七五號
    上  訴人即
    被      告  丁○○
右上訴人因搶奪等案件，不服臺灣臺中地方法院八十九年度訴字第二五六四號中華民
國九十年二月二十三日第一審判決（起訴案號：臺灣臺中地方法院檢察署八十九年度
偵字第一五○三一號，移送併辦案號：同署八十九年度偵字第一六六三四號、八十九
年度偵字第一七八一○號），提起上訴，本院判決如左：
      主  文
原判決撤銷。
丁○○共同連續意圖為自己不法之所有，而搶奪他人之動產，處有期徒刑拾月。
扣案之機車鑰匙壹把沒收。
      事  實
一、丁○○與乙○○（另案由原審法院以八十九年度訴字第二七０五號審理中）基於
    共同意圖為自己不法所有之犯意聯絡，並基於槍奪他人動產之概括犯意，（一）
    先於民國（下同）八十九年八月二十九日晚上八時三十分許，由乙○○騎乘其弟
    媳賴文華所有車牌號碼不詳之機車搭載丁○○，行經南投縣埔里鎮○○路與東榮
    路口，見己○○一人騎乘腳踏車，認有機可趁，即乘己○○不及防備之際，由乙○○騎乘機車駛近己○○後方，再推由丁○○下手搶奪己○○所有之皮包一只與
    皮包內之現金約新台幣（下同）三萬七千餘元、白金項鍊三條、黃金項鍊一條、
    珍珠項鍊一條、黃金戒指二枚、白金戒指一枚、渡金戒指二枚、國民身分證一枚
    、健保卡一枚、合作金庫埔里支庫與台中中小企業銀行埔里分行之存款存摺各一
    本、及印章二枚，得手後逃逸。嗣由丁○○分得一萬七千餘元，並已花用完畢。
    至於其餘之現金二萬元及搶得之其他財物，則分歸乙○○取得花用或丟棄。（二
    ）丁○○與乙○○為供搶奪他人財物犯罪使用，復於同年九月十二日凌晨四時許
    ，在臺中市○○路一五五之一號前，由丁○○提供其所有之鑰匙一把並擔任把風
    ，推由乙○○持以下手竊取戊○○所有車牌號碼為ＩＺＩ─二二五號之機車一輛
    。得手後，乙○○即騎乘該輛機車搭載丁○○（起訴書誤載為丁○○騎乘贓車搭
    載乙○○），在臺中市區尋找搶奪之對象。嗣至同日凌晨五時許，丁○○與乙○○在台中市○○路與雙十路口，見甲○○一人徒步行經該處，認有機可乘，即推
    由丁○○下車尾隨在後，並趁甲○○不及防備之際，由丁○○自後方下手搶奪甲○○之手提袋及袋內之現款一萬零七十三元、高麗菜一顆、蔥一把、鑰匙一串、
    及皮包一個，並於得手後由乙○○騎乘上開機車接應欲逃離現場。惟因甲○○高
    聲呼救，路人姜泰中、劉佳坪二人發現上情遂在後追逐，丁○○乃下車並將搶得
    之手提袋丟棄在臺中市○○路與南京東路口並欲徒步逃逸，惟至台中市○○○路
    一土地公廟前，丁○○仍被姜泰中、劉佳坪二人合力逮捕。乙○○則騎乘上開竊
    得機車加速逃逸。
二、案經被害人甲○○訴由臺中市警察局第三分局報請臺灣臺中地方法院檢察署檢察
    官偵察起訴，及由南投縣警察局埔里分局移請臺灣南投地方法院檢察署檢察官報
    請臺灣高等法院臺中分院檢察署檢察官移轉臺灣臺中地方法院檢察署檢察官送請
    併案審理。
      理  由
一、右揭事實，業據上訴人即被告丁○○（以下簡稱為被告）於本院訊問與審理時，
    均坦承不諱，核與被害人甲○○、戊○○二人於警訊時，及被害人己○○於本院
    訊問時，所指述之情節相符。另共犯乙○○於本院訊問時，除亦坦承確有與被告
    共犯前開犯行之外，對於被害人己○○於本院所述被搶奪財物之內容，亦無異議
    。被告與共犯乙○○之前開犯行，復經證人姜泰中、劉佳坪於警訊中證述明確，
    且有被害人甲○○及戊○○所簽收之贓物保管收據二紙附卷可稽，並有被告所有
    之機車鑰匙一把扣案可資佐證。事證明確，被告之前開犯行，均堪認定。
二、核被告所為，就其竊取被害人戊○○所有之前開機車部分，係犯刑法第三百二十
    條第一項之竊盜罪；就其搶奪被害人己○○與甲○○之前開財物部分，係犯同法
    第三百二十五條第一項之搶奪罪。被告為供搶奪他人財物犯罪使用，而竊取被害
    人戊○○所有之前開機車，嗣後亦與共犯乙○○騎乘上開機車搶奪被害人甲○○
    之前開財物，此部分之竊盜與搶奪犯行，其間有方法結果之牽連關係，應依刑法
    第五十五條之牽連犯規定，從一重依刑法第三百二十五條第一項之搶奪罪處斷。
    又被告先後二次搶奪犯行，其犯罪時間緊接，犯罪手法與犯罪構成要件亦均相同
    ，顯係基於概括之犯意反覆而為，應依刑法第五十六條連續犯之規定論以一罪，
    並加重其刑。因被告先後二次搶奪犯行，有連續犯之裁判上一罪關係，故被告參
    與搶奪被害人己○○前開財物部分，雖未經公訴人起訴，亦為起訴效力所及，本
    院亦應併予審判。又被告前開所犯，與乙○○互有犯意聯絡及行為分擔，均應論
    以共同正犯。扣案之機車鑰匙一把，係被告所有並供前開竊盜犯罪使用之物，應
    依刑法第三十八條第一項第二款之規定宣告沒收。至於扣案之安全帽二頂，雖據
    被告與乙○○於本院訊問時，坦承係伊等二人所有，惟此係騎乘機車必備之物，
    與其等二人之犯罪尚無直接關係，爰不為沒收之諭知。
三、原審判決就被告前開所犯，予以論罪科刑，固非無見。惟被告與乙○○向被害人
    己○○搶得之財物，計有皮包一只與皮包內之現金約三萬七千餘元、白金項鍊三
    條、黃金項鍊一條、珍珠項鍊一條、黃金戒指二枚、白金戒指一枚、渡金戒指二
    枚、國民身分證一枚、健保卡一枚、合作金庫埔里支庫與台中中小企業銀行埔里
    分行之存款存摺各一本、及印章二枚，其認定依據已有如前述。原審判決認定被
    告與乙○○向被害人己○○搶得之財物只有皮包一只與皮包內之現金約三萬七千
    餘元，尚有未合。是本案被告上訴請求輕判雖無理由，但原審判決既有上開可議
    之處，即屬無可維持，自應由本院將原審判決撤銷，並予以改判。爰審酌被告之
    品行、犯罪所生危害，及犯罪後雖坦承犯行，態度良好，但迄未賠償被害人己○○所受損害等一切犯罪情狀，仍量處有期十月。扣案之機車鑰匙一把，依法宣告
    沒收。
四、據上論斷，應依刑事訴訟法第三百六十九條第一項前段、第三百六十四條、第二
    百九十九條第一項前段、刑法第二十八條、第五十六條、第三百二十條第一項、
    第三百二十五條第一項、第五十五條、第三十八條第一項第二款，罰金罰鍰提高
    標準條例第一條前段，判決如主文。
本案經檢察官丙○○到庭執行職務。
中      華      民      國      九十       年     五     月    二十三   日
                                臺灣高等法院臺中分院刑事第三庭
                                      審判長法  官  方  艤  駐
                                            法  官  胡  忠  文
                                            法  官  廖  柏  基
右正本證明與原本無異。
如不服本判決應於收受送達後十日內向本院提出上訴書狀，其未述上訴之理由者並
得於提起上訴後十日內向本院補提理由書（均須按他造當事人之人數附繕本）。
                                            書記官  柯  孟  伶
中      華      民      國      九十       年     五     月     三十    日
附錄論罪科刑法條
刑法第三百二十五條
意圖為自己或第三人不法之所有，而搶奪他人之動產者，處六月以上五年以下有期徒
刑。
因而致人於死者，處無期徒刑或七年以上有期徒刑，致重傷者，處三年以上十年以下
有期徒刑。
第一項之未遂犯罰之。
                                                                        Ｒ


司法院資訊處製作；財團法人民間司法改革基金會備份。
